臺灣新竹地方法院刑事判決
110年度交訴字第22號
公  訴  人  臺灣新竹地方檢察署檢察官
被      告  胡其森


上列被告因公共危險等案件，經檢察官提起公訴（110 年度偵字
第438號），於本院審判程序進行中，被告就被訴事實為有罪之
陳述，經合議庭裁定由受命法官獨任進行簡式審判程序，判決如
下：
    主      文
胡其森犯肇事致人傷害逃逸罪，累犯，處有期徒刑陸月。
    事實及理由
一、本件犯罪事實及證據，除證據部分應補充「和解書、聲請撤
    回告訴狀、車號查詢汽車車籍、證號查詢汽車駕駛人電腦資
    料查詢及被告胡其森於本院準備程序時及審理時之自白（見
    偵查卷第19頁至第25頁、本院第34頁、第39頁）」外，餘均
    引用檢察官起訴書之記載（如附件）。
二、論罪科刑：
  ㈠按中華民國88年4月21日增訂公布之刑法第185條之4規定：「
    駕駛動力交通工具肇事，致人死傷而逃逸者，處6月以上5年
    以下有期徒刑。」（102年6月11日修正公布同條規定，提高
    刑度為1年以上7年以下有期徒刑，構成要件均相同）其中有
    關「肇事」部分，可能語意所及之範圍，包括「因駕駛人之
    故意或過失」或「非因駕駛人之故意或過失」（因不可抗力
    、被害人或第三人之故意或過失）所致之事故，除因駕駛人
    之故意或過失所致之事故為該條所涵蓋，而無不明確外，其
    餘非因駕駛人之故意或過失所致事故之情形是否構成「肇事
    」，尚非一般受規範者所得理解或預見，於此範圍內，其文
    義有違法律明確性原則，此違反部分，應自本解釋公布之日
    起失其效力，雖經司法院於108年5月31日公布釋字第777號
    解釋明確，然查被告對於起訴書事實欄一所示交通事故之發
    生，係因其駕車起駛前未顯示方向燈，且未注意前後左右
　　有無障礙物或車輛行人，即貿然左切駛進道路，致與被害人
    李士威駕駛機車駛至該處，而發生碰撞肇生本件事故自有過
    失，且其過失責任明確，並無不明確之情形，已如前述，自
    非屬司法院釋字第777 號解釋所指因「肇事」文義有違法律
    明確性原則，應自本解釋公布之日起失其效力之範圍，仍有
    刑法第185條之4規定之適用，先予敘明。
　㈡核被告所為，係犯刑法第185條之4之肇事致人傷害逃逸罪。
    另查，被告前於108年11月間，因公共危險（酒駕）案件，
    經本院以108年度竹北交簡字第583號判決判處有期徒刑2月
    ，於108年12月30日確定，於109年4月20日易科罰金執行完
    畢等情，有臺灣高等法院被告前案紀錄表在卷可參（見本院
    卷第19頁），其於有期徒刑執行完畢5 年內，故意再犯本案
    而構成累犯，然核前案類型為酒後駕車之公共危險案件，與
    因本案之肇事逃逸罪，罪質有異，難認其對此類犯罪有其特
    別之惡性，或對刑罰之反應力薄弱，復參照司法院大法官會
    議解釋第775 號解釋意旨，認尚無援引累犯規定加重其刑之
    確切事由，爰不予加重其刑，附此敘明。
　㈢另按刑法第185條之4之肇事致人傷害逃逸罪，法定刑為「處1
    年以上7年以下有期徒刑」，遠重於修正前過失傷害罪之法
    定刑「6月以下有期徒刑、拘役或5百元以下罰金」，刑責極
    為嚴峻，惟告訴人李士威受有右手肘擦挫傷、左小腿擦挫傷
    、臀部鈍挫傷等傷害，堪認被告逃逸對之衍生危害之程度非
    重，執此與傷害或飛車搶奪財物使被害人倒地受傷而後棄之
    離去等相較，本件被告對告訴人法益侵害之強度及主觀惡性
    之可責程度，殊難與上揭二情相提並論，復更相去甚遠，然
    法對傷害、搶奪等「暴力型」犯罪，不僅未對行為人以施加
    重刑之途課予救助被害人暨不得規避己責之特別義務，卻祇
    獨咎於交通意外事故之行為人，且傷害、搶奪等罪之法定刑
    度尤難望肇事遺棄罪之項背，如是立法體例，除流於輕重失
    衡且有違平等原則外，在未慮及車禍被害人所受傷害之輕重
    有別，並未就此另設刑責差異化規定之現制下，一律以最低
    度刑1年以上有期徒刑相繩，致責、罰間應具相當性之「天
    秤」偏朝「重罰」此側傾斜，有悖於刑罰之理性及比例原則
    ，容有針對個案情節予以舒嚴緩峻之必要，查被告雖於肇事
    後未報警處理，逕自離開現場，固有不該，然觀察告訴人之
    傷勢，僅為挫傷、擦傷，尚非嚴重，且幸未因被告肇事逃逸
    之行為，產生更為嚴重之傷害，被告於偵查中，已與告訴人
    達成和解，並如數賠償，業據告訴人撤回本案傷害告訴等情
    ，此有上開和解書、聲請撤回告訴狀在卷可佐，準此，本院
    斟酌上情，認被告之情節尚堪憫恕，如處以法定最輕刑，仍
    屬過重，爰依刑法第59條之規定，酌予減輕其刑。
　㈣爰以行為人之責任為基礎，審酌被告不慎肇事致告訴人受傷
    之傷勢及見告訴人受傷後，竟未留置肇事現場即時救護告訴
    人或報警處理，擅自逃離肇事現場，足見其法紀觀念薄弱，
    亦輕忽道路交通安全及用路人之生命、身體及財產安全，行
    為可議；惟念其犯罪後已坦承犯行，兼衡被告自陳國中畢業
    之智識程度、暨其犯罪動機、目的、手段、情節、所生危害
    、告訴人受傷程度非重，且被告已賠償告訴人，已如前述，
    兼衡被告自陳目前在工地做粗工，日薪新臺幣（下同）1,80
    0元，尚有幼子待其扶養之生活狀況（見本院卷第39頁至第4
    0頁）等一切情狀，量處如主文所示之刑，以資警惕。又被
    告所犯之肇事致人傷害逃逸罪，係法定最重本刑7年以下有
    期徒刑之罪，雖非刑法第41條第1項所規定得易科罰金之案
    件，然因本案其等所受之宣告刑為有期徒刑6月，依刑法第4
    1條第3項之規定，得聲請以提供社會勞動6小時折算徒刑1日
    之方式易服社會勞動。至於被告聲請易服社會勞動，是否獲
    准，因屬刑之執行事項，應俟本案確定後，另由執行檢察官
    裁量審酌之，併予敘明。
據上論斷，應依刑事訴訟法第273條之1第1項、第299條第1 項前
段，判決如主文。
本案經檢察官洪期榮提起公訴，並經檢察官孫立婷到庭執行職務
。
中    華    民    國   110    年    5     月    17    日
                  刑事第七庭  法  官  華澹寧
以上正本證明與原本無異。　　　　　　　　　
如不服本判決應於收受送達後20日內向本院提出上訴書狀，並應
敘述具體理由；其未敘述上訴理由者，應於上訴期間屆滿後20日
內向本院補提理由書（均須按他造當事人之人數附繕本）「切勿
逕送上級法院」。告訴人或被害人如對於本判決不服者，應具備
理由請求檢察官上訴，其上訴期間之計算係以檢察官收受判決正
本之日期為準。
中    華    民    國   110    年    5     月    17    日
                              書記官  吳羽君
附錄本案論罪科刑法條全文：
刑法第185條之4：
駕駛動力交通工具肇事，致人死傷而逃逸者，處1年以上7年以下
有期徒刑。　　　　　　　　　　　

（附件）
臺灣新竹地方檢察署檢察官起訴書　　
                                      110年度偵字第438號
　　被　　　告　胡其森　
上列被告因公共危險案件，已經偵查終結，認應該提起公訴，茲
將犯罪事實及證據並所犯法條分敘如下：
　　犯罪事實
一、胡其森於民國109年10月20日12時19分許，駕駛車牌號碼000
    -0000號自小客車，臨停在新竹縣新埔鎮福祿十街路旁（由
    南往北過福祿三街路口，車頭北向），本應注意起駛前應顯
    示方向燈，注意前後左右有無障礙或車輛行人，並應讓行進
    中之車輛或行人優先通行，而依當時情況並無不能注意之情
    事，竟疏未注意及此，未顯示方向燈光即行起步左轉。適同
    向左後方有李士威騎乘車號000-0000號機車沿福祿十街由南
    往北方向駛至，雙方發生碰撞肇事，李士威因此受有右手肘
    擦挫傷、左小腿擦挫傷、臀部鈍挫傷等傷害（胡其森涉嫌過
    失傷害部分撤回告訴）。惟胡其森見李士威倒地受傷後，竟
    未停留現場救護受傷人員及報警處理，在下車查看後逕行駕
    車離去而逃逸。
二、案經李士威訴請新竹縣政府警察局新埔分局報請偵辦。
　　證據並所犯法條
一、訊據被告坦承上開車禍經過，但辯稱：離開現場是要回家拿
    錢賠對方等語。經查，本件業據告訴人指述綦詳，並有東勢
    區農會附設農民醫院診斷證明書、告訴人談話紀錄表、道路
    交通事故現場圖及調查表㈠㈡及車損相片在卷可稽。事證明確
    ，被告犯行應可認定。
二、所犯法條：刑法第185條之4公共危險罪嫌。
三、依刑事訴訟法第251條第1項提起公訴。
  　此　致
臺灣新竹地方法院
中　　華　　民　　國　 110　　年　　1 　　月　　6 　　日
                              檢  察  官    洪期榮
本件證明與原本無異
中　　華　　民　　國　 110　　年　　1 　　月　　19　　日
　　　　　　　　　　　　　　　書　記　官   嚴瑜道